【裁判字號】    98,上訴,4975
【裁判日期】    990118
【裁判案由】    毒品危害防制條例
【裁判全文】
臺灣高等法院刑事判決                98年度上訴字第4975號
上  訴  人
即  被  告  甲○○
上列上訴人因毒品危害防制條例案件，不服臺灣板橋地方法院98
年度訴字第3571號，中華民國98年11月12日第一審判決（起訴案
號：臺灣板橋地方法院檢察署98年度毒偵字第5699號），提起上
訴，本院判決如下：
    主  文
上訴駁回。
    理  由
一、依刑事訴訟法第350條、第361條、第362條、第367條規定，
    不服地方法院之第一審判決而上訴者，須提出上訴書狀，並
    應敘述具體理由，為上訴必備之程式；其所提出之書狀未敘
    述上訴理由，或僅曾以言詞陳述上訴理由者，均應於上訴期
    間屆滿後20日內補提理由書於第一審法院。第一審法院經形
    式審查，認逾期未補提上訴理由者，應定期間先命補正；逾
    期未補正者，為上訴不合法律上之程式，應以裁定駁回。倘
    已提出上訴理由，但所提非屬具體理由者，則由第二審法院
    以上訴不合法律上之程式，判決駁回。而所謂具體理由，必
    係依據卷內既有訴訟資料或提出新事證，指摘或表明第一審
    判決有何採證認事、用法或量刑等足以影響判決本旨之不當
    或違法，而構成應予撤銷之具體事由，始克當之（例如：依
    憑證據法則具體指出所採證據何以不具證據能力，或依憑卷
    證資料，明確指出所為證據證明力之判斷如何違背經驗、論
    理法則）；倘僅泛言原判決認定事實錯誤、違背法令、量刑
    失之過重或輕縱，而未依上揭意旨指出具體事由，或形式上
    雖已指出具體事由，然該事由縱使屬實，亦不足以認為原判
    決有何不當或違法者（例如：對不具有調查必要性之證據，
    法院未依聲請調查亦未說明理由，或援用證據不當，但除去
    該證據仍應為同一事實之認定），皆難謂係具體理由，俾與
    第二審上訴制度旨在請求第二審法院撤銷、變更第一審不當
    或違法之判決，以實現個案救濟之立法目的相契合，並節制
    濫行上訴，最高法院97年度台上字第892 號判決意旨參照。
二、原審判決認被告甲○○明知海洛因依毒品危害防制條例第2
    條第2 項第1 款規定列為第一級毒品管理，不得非法持有及
    施用，竟於強制戒治執行完畢釋放後5 年內再犯施用毒品案
    件經法院判處罪刑確定後，猶不知悔悟並戒絕毒癮，復基於
    施用第一級毒品海洛因之犯意，於民國98年8 月5 日為警採
    集尿液檢體之時點往前回溯26小時內之某時（不含公權力拘
    束期間），在臺北縣石碇鄉○○村○○路○ 段56之1 號住所
    內，以注射針筒注射之方式，施用海洛因1 次。嗣於98年8
    月5 日16時10分許，在臺北縣三重市○○路○段與雙園街口
    為警查獲，並扣得海洛因2 包（驗餘淨重0.1894公克）。前
    揭事實，業據被告於於原審審理時自白不諱（見原審卷第32
    頁背、第35頁背），且被告為警查獲後，經警採集其尿液檢
    體送驗，由臺灣檢驗科技股份有限公司以酵素免疫分析法（
    EIA） 初步檢驗，呈現鴉片類陽性反應，再以氣相層析質譜
    儀法（GC/MS） 確認檢驗，亦呈現嗎啡及可待因陽性反應等
    情，有該公司於98年8 月20日所出具之報告編號UL/2009/80
    180 號濫用藥物檢驗報告、臺北縣政府警察局三重分局查獲
    違反毒品危害防制條例案件犯嫌代碼對照表各1 份在卷可稽
    （見偵查卷宗第16頁、第39頁）。按海洛因經注射或吸入人
    體後，約80％於24小時內自尿中排出，一般而言，尿液中能
    否驗出嗎啡陽性反應與其投與量、投與途徑、採尿時間、個
    人體質及檢測方法之靈敏度有關，國外曾有文獻報導注射6
    毫克之海洛因鹽酸鹽，其代謝物嗎啡之平均可檢出時限約為
    26小時，業經行政院衛生署藥物食品檢驗局於81年9 月8 日
    以藥檢壹字第8114885 號函述綦詳。而前揭尿液檢驗報告載
    明係以GC/MS （即氣相層析質譜儀分析法）作為確認檢驗之
    方式，而該方法之原理係檢體經氣化後，通過層析管分離純
    化，再將純化後之成分循序送入質譜儀做個別鑑定。因質譜
    儀所測定之圖譜，在化學上被公認具有指紋特性，故可據以
    完全判定該檢體係為何種化合物。是以氣相層析質譜儀（GC
    /MS） 作藥物及其代謝產物之定性及定量分析，幾乎不會有
    偽陽性反應產生，此亦經行政院國軍退除役官兵輔導委員會
    臺北榮民總醫院於83年4 月7 日以83北總內字第3059號函釋
    明在案。上揭2 函文所述均為本院審理施用毒品案件職務上
    所知悉之事項。至扣案之白色粉末2 包，經送交通部民用航
    空局航空醫務中心鑑定後，認實稱毛重0.5500公克（含2 袋
    4 標籤），淨重0.1900公克，取樣0.0006公克，餘重0.1894
    公克，檢出含有海洛因之成分等節，亦有該中心航藥鑑字第
    0984160 號毒品鑑定書1 紙附卷可考（見偵查卷宗第42頁）
    ，復有上開海洛因2 包扣案可資佐證，被告之自白既有上開
    證據足資補強，應堪認為真實。被告於有期徒刑執行完畢後
    ，5 年內故意再犯有期徒刑以上之本罪，應依刑法第47條第
    1 項之規定論以累犯，並加重其刑。原審審酌被告曾因施用
    毒品案件，經觀察、勒戒及強制戒治執行完畢釋放，並獲得
    不起訴處分之寬典（見卷附本院被告前案紀錄表），猶不知
    悔改，而再犯本件施用第一級毒品罪，顯見其戒除毒癮之意
    志薄弱，惟其施用毒品係自戕行為，對他人法益尚無具體危
    害，兼衡被告之品行、智識程度、生活狀況、犯罪之動機、
    目的、手段、坦承犯行之犯罪後態度、檢察官求處有期徒刑
    8 月等一切情狀，量處被告施用第一級毒品，累犯，處有期
    徒刑8 月，核無違誤。
三、本件上訴人即被告甲○○不服原判決，於98年11月26日具狀
    提起第二審上訴，同年12月9 日補充上訴理由，其上訴理由
    略以：本件經台灣板橋地方法院判刑8 月實屬輕判，被告心
    中感謝法官的輕判，被告會上訴的理由純屬盼望法官能改判
    6 個月以內的刑期，讓被告有機會向檢察官申請服社會勞役
    ，現判刑8 個月無法申請。被告於96年減刑出獄後，已依靠
    神的恩典戒除毒品，本次係因從事鐵工過度勞累造成身體不
    適，有一段時間未上教會，案發前兩天遇到以前服刑的友人
    ，為求減輕身體上的不適方施用毒品，懇請給予被告向檢察
    官申請服勞動役的機會云云。
四、惟按量刑之輕重，係屬事實審法院得依職權自由裁量之事項
    ，茍於量刑時，已依行為人之責任為基礎，並斟酌刑法第57
    條各款所列情狀，而未逾越法定範圍，又未濫用其職權，即
    不得遽指為違法，此觀最高法院72年度台上字第6696號判例
    意旨自明。查本件原審判決於量刑時，已依上揭規定，審酌
    被告曾因施用毒品案件，經觀察、勒戒及強制戒治執行完畢
    釋放，並獲得不起訴處分之寬典，猶不知悔改，而再犯本件
    施用第一級毒品罪，顯見其戒除毒癮之意志薄弱，惟其施用
    毒品係自戕行為，對他人法益尚無具體危害，兼衡被告之品
    行、智識程度、生活狀況、犯罪之動機、目的、手段、坦承
    犯行之犯罪後態度、檢察官求處有期徒刑8 月等一切情狀，
    量處被告有期徒刑8 月，既未逾越法定刑度，亦未濫用自由
    裁量之權限，刑度亦屬妥適，核無不當或違法之情形。復核
    被告上訴理由之內容，未就原審判決有何採證認事、用法或
    量刑等足以影響原審判決本旨之不當或違法，而為具體指摘
    ，揆諸首揭規定，其上訴自屬不合法律上之程式，應予駁回
    ，並不經言詞辯論為之。
據上論斷，應依刑事訴訟法第367 條前段、第372 條，判決如主
文。
中    華    民    國    99    年    1     月    18    日
                刑事第十五庭  審判長法  官  吳昭瑩
                                    法  官  蘇隆惠
                                    法  官  吳炳桂
以上正本證明與原本無異。
如不服本判決，應於收受送達後10日內向本院提出上訴書狀，其
未敘述上訴之理由者並得於提起上訴後10日內向本院補提理由書
（均須按他造當事人之人數附繕本）「切勿逕送上級法院」。
                                    書記官  洪雅蔓
中    華    民    國    99    年    1     月    19    日


司法院資訊處製作；財團法人民間司法改革基金會備份。
